臺灣高等法院臺中分院民事判決
108年度上字第609號
上  訴  人  許映潔    
            許悅晨    
            許矩肇    
            李吳碧雲  
法定代理人  李慕恩    
上  四  人
訴訟代理人  劉鈞豪律師
複 代理 人  劉喜律師  
上  訴  人  蔡仁傑    
訴訟代理人  鄭聿珊律師
上列當事人間請求損害賠償事件，兩造對於民國108年9月20日臺
灣臺中地方法院108年度重訴字第49號第一審判決各自提起上訴
，本院於110年10月27日言詞辯論終結，判決如下：
    主  文
原判決關於命上訴人蔡仁傑給付上訴人許矩肇逾新臺幣肆拾參萬
零貳佰伍拾柒元本息部分，及該部分假執行之宣告，暨訴訟費用
之裁判均廢棄。
上開廢棄部分，上訴人許矩肇在第一審之訴及假執行之聲請均駁
回。
上訴人蔡仁傑之其餘上訴、上訴人許矩肇、許映潔、許悅晨、李
吳碧雲之上訴均駁回。
第一、二審訴訟費用，關於上訴人許矩肇、許映潔、許悅晨、李
吳碧雲上訴部分，由上訴人許矩肇、許映潔、許悅晨、李吳碧雲
負擔；關於上訴人蔡仁傑上訴部分，由上訴人許矩肇、許映潔、
許悅晨、李吳碧雲負擔十分之三，餘由上訴人蔡仁傑負擔。
　　事實及理由
一、按民事訴訟採處分權主義，原告應於起訴時，依民事訴訟法
    第244條第1項第2款、第3款規定，表明及特定其作為訴訟上
    請求之訴訟標的及其原因事實、應受判決事項之聲明。而原
    告就同一訴訟標的法律關係下之不同請求項目間，在原應受
    判決事項聲明之範圍內，將請求金額予以流用，自非法所不
    許，且無「將原訴變更或追加他訴」或「擴張應受判決事項
    之聲明」之情形(最高法院107年度台上字第3號判決參照）
    。查上訴人許矩肇、許映潔、許悅晨、李吳碧雲(下合稱許
    矩肇等4人)上訴後，將在原審請求之精神慰撫金之一部，於
    未逾起訴請求金額內，改列為財產上損害賠償金請求，應予
    准許，合先敘明。
二、許矩肇等4人主張：
　　上訴人蔡仁傑於民國107年5月16日下午，駕駛車牌號碼000-
    0000號普通重型機車，沿臺中市北屯區旱溪西路往太原路方
    向行駛，於同日19時15分許，行經旱溪西路0段00號前，適
    對向由訴外人甲○○駕駛車牌號碼000-000號普通重型機車行
    經上開地點，已將近完成左轉東光路之際，因蔡仁傑疏未注
    意車前狀況及減速慢行，而高速撞擊甲○○所駕駛機車，致甲
    ○○人車倒地，受有頭部外傷、顏面骨骨折等傷害（下稱系爭
    事故），經送醫急救後，於同年5月20日23時4分許因傷重不
    治死亡，爰依侵權行為之法律關係提起本件訴訟，並請求蔡
    仁傑賠償甲○○之夫許矩肇新臺幣(下同）1,000萬元（支出之
    醫療費用8萬4,954元、殯葬費用8萬2,100元、至平均餘命之
    扶養費338萬5,499元、慰撫金644萬7,447元）；賠償甲○○之
    母李吳碧雲400萬元（扶養費49萬3,858元、精神慰撫金350
    萬6,142元）；賠償甲○○之女許映潔、許悅晨各精神慰撫金4
    00萬元。
三、蔡仁傑則以：
　　對系爭事故發生過程及許矩肇支出之醫療費用8萬4,954元、
    喪葬費用8萬2,100元，均不爭執。惟許矩肇、李吳碧雲名下
    均有財產得以維持生活，請求扶養費應屬無據，許矩肇等4
    人請求之慰撫金亦屬過高。又甲○○於坡道路段之視線死角處
    轉彎，蔡仁傑雖於行經該路口時減速，且已採取迴避之措施
    ，仍閃避不及而發生系爭事故，甲○○就系爭事故之發生，應
    負7成之過失責任。況蔡仁傑因系爭事故受有頭部外傷及顏
    面骨骨折等傷害，支出醫療費用15萬6,060元，就此部分醫
    療費用應與許矩肇等4人之請求予以抵銷。
四、原審為許矩肇等4人一部勝訴、一部敗訴之判決，判命蔡仁
    傑應分別給付許矩肇57萬9,723元本息、許映潔6萬1,501元
    本息、許悅晨6萬1,502元本息，並依兩造之聲請，分別命供
    擔保後，為准、免假執行，及駁回許矩肇等4人其餘請求。
    兩造均不服，各自提起上訴，許矩肇等4人之上訴聲明：㈠原
    判決關於駁回許矩肇等4人後開第2項部分均廢棄。㈡蔡仁傑
    應再給付許矩肇100萬元、許映潔70萬元、許悅晨70萬元、
    李吳碧雲29萬5,086元，及均自107年11月9日起至清償日止
    ，按週年利率百分之5計算之利息。許矩肇等4人之答辯聲明
    ：蔡仁傑之上訴駁回。蔡仁傑之上訴聲明：㈠原判決不利於
    蔡仁傑部分廢棄，㈡上開廢棄部分，許矩肇等4人在第一審之
    訴及其假執行之聲請均駁回。蔡仁傑之答辯聲明：許矩肇等
    4人之上訴駁回。
五、不爭執事項及本件爭點(見本院卷第83-84頁並依判決，格式
    修正或刪減文句，或依爭點論述順序整理內容):
㈠、不爭執事項：
⑴、蔡仁傑於107年5月16日，騎乘車牌號碼000-0000號普通重型
    機車，沿臺中市北屯區旱溪西路往太原路方向由北往南行駛
    ，於同日19時15分許，行經旱溪西路○段00號前，與沿旱溪
    西路由太原路往東山路方向行駛而左轉往東光路之甲○○所騎
    乘車牌號碼000-000號普通重型機車發生碰撞，甲○○人車倒
    地，受有頭部外傷顱內出血合併嚴重腦腫等傷害，經送醫救
    治，仍於同年5月20日23時4分許不治死亡。蔡仁傑上開過失
    致死行為，經檢察官提起公訴，由臺灣臺中地方法院（下稱
    臺中地院）以107年度交易字第1369號判決判處有期徒刑6月
    ，提起上訴後，經本院以108年度交上易字第39號判決駁回
    上訴確定。
⑵、蔡仁傑就系爭事故應負未注意車前狀況，及行經無號誌交岔
    路口，未減速慢行，作隨時停車之準備之過失；而甲○○應負
    行至無號誌交岔路口，左轉彎車未讓對向直行車先行之過失
    。臺中市車輛行車事故鑑定委員會（下稱車鑑會）鑑定之結
    果為「①甲○○駕駛普通重型機車，行至無號誌交岔路口，左
    轉彎車未讓對向直行車先行，為肇事主因。②蔡仁傑駕駛普
    通重型機車，行經無號誌交岔路口，疏未減速慢行，作隨時
    停車之準備，為肇事次因」【車鑑會107年7月30日中市車鑑
    字第0000000號鑑定意見書，見原審107年度交附民字第492
    號卷（下稱交附民卷）第31-32頁】；臺中市交通事件裁決
    處（下稱裁決處）覆議結果，結論與車鑑會鑑定結果相同（
    裁決處108年7月2日中市交裁管字第0000000000號函，見原
    審卷第173-174頁）。
⑶、對於臺中市政府警察局第五分局交通分隊調查筆錄、檢察官
    訊問筆錄、道路交通事故現場圖、道路交通事故照片黏貼紀
    錄表、中國醫藥大學附設醫院診斷證明書、司法相驗病歷摘
    要、臺灣臺中地方檢察署（下稱臺中地檢）107年度相字第9
    82號相驗卷宗，均不爭執。
⑷、李吳碧雲（00年00月00日生平均餘命為4.7年）、許矩肇（00
    年00月0日生，平均餘命為20.3年）、許映潔、許悅晨分別
    為甲○○之母、夫及子女，甲○○之扶養義務人有3人；李吳碧
    雲之扶養義務人有4人。
⑸、許矩肇支出甲○○醫療費用8萬4,954元、喪葬費8萬2,100元。
⑹、扶養費之計算基準為107年度臺中市每人每月最低生活費2萬4
    64元。李吳碧雲名下僅有本身所居住設籍之房屋連同土地各
    1筆，總價值為75萬3,640元，以及105、106年度郵局利息所
    得分別各為3萬7,995元及3萬2,646元；許矩肇名下有土地3
    筆、房屋2筆、汽車及機車各1部（上揭總額為242萬4,136元
    ）、存款123萬4,309元，105、106年無薪資申報資料。
⑺、李吳碧雲、許矩肇、許映潔、許悅晨已領取強制汽車責任險
    之金額依序為50萬元、50萬7,287元、50萬7,287元、50萬7,
    286元。
⑻、蔡仁傑因系爭事故受有頭部外傷及顏面骨骨折等傷害，並接
    受顏面骨骨折復位手術及牙齒固定手術，支出醫療費用有：
    107年5月18-26日住院費用15萬4,900元，107年7月23日門診
    費用840元，107年8月22日急診費用270元，107年10月30日
    門診費用50元，共計15萬6,060元，同意按蔡仁傑、甲○○過
    失之比例予以抵銷。
㈡、爭執事項：　　
⑴、甲○○是否有在左轉前，在路口停等看對向沒有來車才開始轉
    彎並且已經完成左轉？甲○○、蔡仁傑就系爭事故之發生所應
    負擔之過失比例為多少？
⑵、許矩肇、李吳碧雲是否符合民法第1117條第2項規定「不能維
    持生活」之扶養條件？
⑶、許矩肇等4人得請求之精神慰撫金金額多少？
六、本院之判斷：
㈠、許矩肇等4人主張因蔡仁傑之過失駕駛行為而發生系爭事故，
    致甲○○受有頭部外傷、顏面骨骨折等傷害，經送醫急救傷重
    不治死亡，蔡仁傑上開不法侵害甲○○之侵權行為，刑事部分
    經臺灣臺中地方檢察署檢察官以107年度偵字第19388號案提
    起公訴，經臺中地院以107年度交易字第1369號刑事判決處
    有期徒刑6月，檢察官提起上訴後，經本院以108年度交上易
    字第39號刑事判決（下合稱刑事案卷）駁回上訴確定等情，
    業許矩肇等4人提出不爭執事項⑶之證據為證，且為蔡仁傑所
    不爭執，並經本院依職權調閱刑事案卷審核屬實，堪信許矩
    肇等4人上開主張為真實。
㈡、按行經無號誌之交岔路口，應減速慢行，作隨時停車之準備
    ；汽車行駛時，駕駛人應注意車前狀況，並隨時採取必要之
    安全措施，道路交通安全規則第93條第1項第2款、第94條第
    3項分別定有明文。本件蔡仁傑駕駛車輛自應注意遵守上開
    規定，而依道路交通事故調查報告表所示，事故當時現場天
    候晴、夜間有照明、柏油路面乾燥、無缺陷及障礙物，視距
    良好，並無不能注意之情事，蔡仁傑疏未注意行經無號誌交
    岔路口，應減速慢行，作隨時停車之準備，致與甲○○發生撞
    擊，蔡仁傑對甲○○之死亡，顯有過失。又本件經車鑑會及裁
    決處鑑定結果均認「①甲○○駕駛普通重型機車，行至無號誌
    交岔路口，左轉彎車未讓對向直行車先行，為肇事主因。②
    蔡仁傑駕駛普通重型機車，行經無號誌交岔路口，疏未減速
    慢行，作隨時停車之準備，為肇事次因」（見不爭執事項⑵
    ），益見蔡仁傑之駕駛行為確有過失，且與甲○○因系爭事故
    受傷死亡之結果，具有相當因果關係。
㈢、按因故意或過失，不法侵害他人之權利者，負損害賠償責任
    ；違反保護他人之法律，致生損害於他人者，負賠償責任。
    但能證明其行為無過失者，不在此限。汽車、機車或其他非
    依軌道行駛之動力車輛，在使用中加損害於他人者，駕駛人
    應賠償因此所生之損害。但於防止損害之發生，已盡相當之
    注意者，不在此限。不法侵害他人致死者，對於支出醫療及
    增加生活上需要之費用或殯葬費之人，亦應負損害賠償責任
    ；不法侵害他人致死者，被害人之父、母、子、女及配偶，
    雖非財產上之損害，亦得請求賠償相當之金額，民法第184
    條第1項前段、第2項、第191條之2、第192條第1項、第194
    條分別定有明文。本件蔡仁傑應負損害賠償責任，已如前述
    ，爰就許矩肇等4人請求賠償之金額分述如下：
⑴、許矩肇（慰撫金以外）部分：
①、喪葬費用部分：許矩肇主張因甲○○死亡而支出喪葬費用8萬2,
    100元，此為蔡仁傑所不爭執（見不爭執事項⑸），許矩肇就
    此部分之請求為有理由，應予准許。
②、醫療費用部分：許矩肇主張因甲○○送醫急救支出醫療費用8萬
    4,954元，業據提出中國附醫住院醫療收費證明影本為證（
    見原審附民卷第33₋34頁），復為蔡仁傑所不爭執（見不爭
    執事項⑸），許矩肇就此部分之請求為有理由，應予准許。
⑵、扶養費部分部分：
①、按直系血親相互間，互負扶養之義務；夫妻互負扶養之義務
    ，其負扶養義務之順序與直系血親卑親屬同，其受扶養權利
    之順序與直系血親尊親屬同；負扶養義務者有數人而其親等
    同一時，應各依其經濟能力，分擔義務；受扶養權利者，以
    不能維持生活而無謀生能力者為限。前項無謀生能力之限制
    ，於直系血親尊親屬不適用之；民法第1114條第1款、第111
    6條之1、第1115條第3項、第1117條分別定有明文。是夫妻
    互受扶養權利之順序，與直系血親尊親屬同，自不以無謀生
    能力為必要，惟仍應受不能維持生活之限制。而第三人有無
    受被害人扶養之權利，當以被害人即扶養義務人存活盡其扶
    養義務時，以權利人自己現有之財產是否不能維持生活，以
    為判斷。而所謂不能維持生活，係指不能以自己之財產及勞
    力所得以維持生活而言（最高法院107年度台上字第1805號
    判決意旨參照）。
②、許矩肇部分：
　  經查，甲○○之夫許矩肇為00年00月0日生，現領有輕度身心
    障礙證明，其名下有土地3筆、房屋2筆、汽車及機車各1部
    、存款123萬4309元，105、106年則無薪資申報資料，總價
    值為365萬8,445元，為兩造所不爭執，並有身心障礙證明影
    本（見本院卷第347頁）及稅務電子閘門所得調件明細表（
    見原審卷證物袋）可佐，許矩肇目前固無不能維持生活之情
    形。又107年度臺中市每人每月最低生活費為2萬0,720元，
    此為兩造所不爭執，則許矩肇縱將上開資產變價用以維持生
    活，亦僅可維持14.7年（計算式：0000000/20720/12=14.7
    ），且期間如突有重大支出，勢必更縮短可維持生活年限，
    惟參照勞動基準法第54條第1項第1款關於勞工強制退休年齡
    為年滿65歲之規定，應可認許矩肇得以工作所得及財產維持
    生活至65歲，自年滿65歲起，即有不能維持生活之情形，而
    得受扶養之權利。許矩肇與甲○○育有許映潔、許悅晨，共有
    3名扶養義務人，甲○○對於許矩肇應負擔3分之1之扶養義務
    ，許矩肇為00年00月0日生，系爭事故發生時為56歲，依107
    年全國簡易生命表（男、女性）其平均餘命為27.7年（見內
    政部公布之107年度全國簡易生命表，許矩肇請求以餘命年
    數20.3年計算扶養費，自無不可），許矩肇自115年00月0日
    年滿65歲，至所請求餘命20.3年終止為127年2月2日，並以1
    07年度臺中市每人每月最低生活費2萬0,720元計算，依霍夫
    曼式計算法扣除中間利息（首期給付不扣除中間利息）核計
    其一次請求之扶養費為75萬4,835元【計算方式為：(248,64
    0×8.00000000+(248,640×0.00000000)×(9.00000000-0.0000
    0000))÷3=754,835.0000000000。其中8.00000000為年別單
    利5%第11年霍夫曼累計係數，9.00000000為年別單利5%第12
    年霍夫曼累計係數，0.00000000為未滿一年部分折算年數之
    比例(92/365=0.00000000)。採四捨五入，元以下進位】，
    是許矩肇得請求蔡仁傑賠償扶養費為75萬4,835元，應屬有
    據；逾此部分之請求，則無理由。
③、李吳碧雲部分：
　　經查，甲○○之母李吳碧雲於00年00月00日生，因重度失智無
    法處理日常事務，於105年4月26日經法院裁定監護宣告，並
    選定訴外人李慕恩為監護人，有全戶戶籍資料查詢結果及原
    審法院105年度監宣字第125號裁定（見原審卷第201、215-2
    16頁）附卷可按。又李吳碧雲名下僅有總價值僅為75萬3,64
    0元，供己居住設籍之房地各1筆，及105、106年度郵局利息
    所得分別各為3萬7,995元及3萬2,646元外，別無其餘財產，
    為兩造所不爭執，並有稅務電子閘門所得調件明細表附於原
    審卷可佐，則李吳碧雲於系爭事故發生時已高齡78歲，且因
    重度失智而無法處理日常事務，顯已無謀生能力，雖有居住
    設籍之房地，然價值非高，若將前開房地出售將無處可居，
    難認因有上開財產而已足以維持其生活，仍有受扶養之必要
    。而李吳碧雲之扶養義務人含甲○○，共有4名扶養義務人，
    是甲○○對於李吳碧雲應負擔4分之1之扶養義務。又李吳碧雲
    為00年00月00日生，系爭事故發生時為107年5月16日，依10
    7年全國簡易生命表（男、女性），李吳碧雲於其平均餘命
    為10.4年（見內政部公布之107年度全國簡易生命表，李吳
    碧雲請求以餘命年數4.7年計算扶養費，自無不可），至所
    請求餘命4.7年終止為112年0月00日。再依霍夫曼式計算法
    扣除中間利息（首期給付不扣除中間利息）核計其一次請求
    之扶養費為26萬6,691元【計算方式為：(248,640×3.000000
    00+(248,640×0.00000000)×(4.00000000-0.00000000))÷4=2
    66,691.00000000000。其中3.00000000為年別單利5%第4年
    霍夫曼累計係數，4.00000000為年別單利5%第5年霍夫曼累
    計係數，0.00000000為未滿一年部分折算年數之比例(245/3
    65=0.00000000)。採四捨五入，元以下進位】。則李吳碧雲
    得請求蔡仁傑賠償扶養費為26萬6,691元，應屬有據；逾此
    部分之請求，則無理由。
⑶、許矩肇等4人請求慰撫金部分：
    又按精神慰撫金之多寡，應斟酌雙方之身分、地位、資力與
    加害之程度及其他各種情形核定相當之數額。而所謂相當金
    額，應以實際加害之情形、被害人所受精神上痛苦之程度、
    賠償權利人之身分地位、經濟能力，並斟酌賠償義務人之經
    濟狀況、可歸責之程度等定之。經查，本件因蔡仁傑過失駕
    車行為致甲○○死亡之不法侵權行為，侵害許矩肇等4人之權
    利，且具有相當因果關係，已如上述，而甲○○為許矩肇之妻
    、許映潔及許悅晨之母、李吳碧雲之女，因蔡仁傑過失不法
    侵害甲○○致死，許矩肇等4人精神上遭受相當程度之痛苦，
    至屬顯然，其依民法第194條規定，請求蔡仁傑給付精神上
    損害賠償，自屬有據。次查，本院審酌許矩肇中年喪偶、李
    吳碧雲晚年喪女、許映潔、許悅晨則均受到喪母之痛，而許
    矩肇係大學畢業，先前從事教職工作，現無業，名下有土地
    3筆、房屋2筆、汽車及機車各1部、存款123萬4,309元；李
    吳碧雲小學肄業，為重度失智症患者，前已受監護宣告，現
    無業，名下有土地及房屋各1筆，存款合計206萬7,877元；
    許映潔大學畢業，現擔任行政助理，每月薪資2萬1,000元，
    名下有房屋2筆、土地5筆；許悅晨為研究所在學中，名下有
    房屋2筆、土地5筆；而蔡仁傑為高中畢業，現擔任保全員，
    每月薪資3萬多元，名下無不動產，有機車1部等情（見原審
    卷第55-67頁、121-161頁兩造陳報狀，以及附原審卷證物袋
    之稅務電子閘門財產調件明細），及兩造之身分、地位、經
    濟能力、蔡仁傑亦因系爭事故受傷等一切情狀，認為許矩肇
    、許映潔、許悅晨各得請求蔡仁傑賠償之非財產上損害以15
    0萬元應為適當，李吳碧雲則以50萬元為適當，逾此部分之
    請求，則屬無據，不應准許。
⑷、綜上，本件蔡仁傑應賠償許矩肇、許映潔、許悅晨、李吳碧
    雲之金額依序為242萬1,889元（計算式：82100+84954+7548
    35+0000000=0000000）、150萬元、150萬元、76萬6,691元
    （計算式：266691+500000=766691）。
㈣、甲○○就系爭事故之發生應負60%之過失責任：
⑴、按損害之發生或擴大，被害人與有過失者，法院得減輕賠償
    金額，民法第217條第1項前段定有明文。次按「機車機車行
    駛至交岔路口，其轉彎，應依標誌或標線之規定行駛；無標
    誌或標線者，應依第102條及下列規定行駛：一、內側車道
    設有禁行機車標誌或標線者，應依兩段方式進行左轉，不得
    由內側或其他車道左轉。二、在三快車道以上單行道道路，
    行駛於右側車道或慢車道者，應以兩段方式進行左轉彎；行
    駛於左側車道或慢車道者，應以兩段方式進行右轉彎」、「
    行至無號誌或號誌故障而無交通指揮人員指揮之交岔路口，
    支線道車應暫停讓幹線道車先行。未設標誌、標線或號誌劃
    分幹、支線道者，少線道車應暫停讓多線道車先行；車道數
    相同時，轉彎車應暫停讓直行車先行；…」，道路交通安全
    規則第99條第2項、第102條第1項第2款分別定有明文。經查
    ，本件事故之發生，固因蔡仁傑未注意車前狀況所致，惟甲
    ○○駕駛普通重型機車，行至無號誌交岔路口，左轉彎車未讓
    對向直行車先行，以致發生系爭事故，堪認甲○○就事故之發
    生與有過失。
⑵、次查，系爭事故經車鑑會及裁決處鑑定結果均認「①甲○○駕駛
    普通重型機車，行至無號誌交岔路口，左轉彎車未讓對向直
    行車先行，為肇事主因。②蔡仁傑駕駛普通重型機車，行經
    無號誌交岔路口，疏未減速慢行，作隨時停車之準備，為肇
    事次因」（見不爭執事項⑵）。本院又依上訴人之聲請再將
    系爭事故送請逢甲大學鑑定，結果亦認：「本案經上述綜合
    分析，因2車（指蔡仁傑駕駛之機車，下同）車速部分僅能
    依動量守恆公式計算及拋飛公式分析碰撞時約為42.95-47.4
    7公里/小時，並無跡證可以證2車確實有超速之行為。因此
    本案1車（指甲○○駕駛之機車）為轉彎車行至無號誌交岔路
    口左轉彎時，應讓對向直行車先行；2車為直行車行經無號
    誌交岔路口，應減速慢行作隨時停車之準備，故本中心原則
    上同意鑑定會與覆議會之鑑定意見」，有該校110年7月14日
    逢建字第0000000000號函及鑑定報告書可稽（見本院卷第17
    5、185-227頁）。本院審酌系爭事故之情節，雙方原因力之
    強弱及過失之輕重，認為甲○○在事故當時係左轉彎車輛，且
    依道路事故交通現場圖（見原審附民卷第14頁）所示，甲○○
    轉彎尚未進入東山路1段140巷46弄，仍在旱溪路3段蔡仁傑
    行車方向之道路上時即發生事故，甲○○於事故地點並無擁有
    路權，自應負較重之過失責任，此亦為上開鑑定意見所是認
    ，本院審酌甲○○、蔡仁傑對系爭事故發生原因及過失情形，
    認負擔之過失比例各為60％、40％。
⑶、至許矩肇等4人主張蔡仁傑有超速駕駛，並以證人乙○○即駕駛
    機車同向在蔡仁傑前之駕駛人於原審之證言為據，認蔡仁傑
    應負全部過失責任云云。惟乙○○於原審雖證稱「（法官問：
    在107年5月16日臺中市北屯區旱溪西路往太原路方向，你有
    看到被告蔡仁傑與訴外人甲○○，騎車發生車禍事故嗎？）…
    ，我當時大概的車速為60，那時候是往旱溪西路的方向，那
    個男生是從我的左側超過我的車，…。我判斷那個男生的車
    速大概70、80公里，但我沒有看到車禍是怎麼撞的。我騎到
    一個巷子路口，沒有紅綠燈，那個算是巷子，我才看到車禍
    的」、「撞的過程沒有看到。我只看到車禍的結果」、「（
    法官問：在車禍發生前，你有看到另外一個駕駛人訴外人甲
    ○○的車嗎？）沒有看到。也沒有看到行進的方向跟車速」、
    「（原告共同複代理人問：請問你被超車當時，你離肇事路
    口多遠？）大約600公尺。…，但正確的幾公尺不清楚」、「
    （法官問：被告超過你之後，證人你騎多久到達肇事路口？
    ）大概30-40秒左右」等語（見原審卷第107-111頁）。然乙
    ○○係以目測之時速為憑，並無其他科學證據得供佐證，且乙
    ○○認蔡仁傑超速之地點，距離系爭事故地點約600公尺左右
    ，前後時間約30-40秒之久，尚難據此即認蔡仁傑確有超速
    駕駛情事，且上開鑑定機關依現場圖、現場照片及道路交通
    事故調查報告表等事證資料研判後，亦未認定蔡仁傑有超速
    駕駛情形，許矩肇等4人之主張尚難採信。
⑷、依上開說明，本院認甲○○、蔡仁傑對系爭事故應負擔之過失
    比例各為60％、40％，依此過失比例計算，蔡仁傑應賠償許矩
    肇、許映潔、許悅晨、李吳碧雲之金額依序為96萬8,756元
    （計算式：0000000*0.4=968756）、60萬元（計算式：1500
    00*0.4=600000）、60萬元（計算式：150000*0.4=600000）
    、30萬6,676元（計算式：766691*0.4=306676）。
㈤、再按保險人依本法規定給付之保險金，視為加害人或被保險
    人損害賠償金額之一部分，加害人或被保險人受賠償請求時
    ，得扣除之；本法所稱死亡給付之受益人係指受害人之繼承
    人，強制汽車責任保險法第30條、第10條第2款前段分別定
    有明文。經查，系爭事故發生後許矩肇、許映潔、許悅晨、
    李吳碧雲已依序領取強制汽車責任保險金50萬7,287元、50
    萬7,287元及50萬7,286元、50萬元，為兩造所不爭執，經扣
    除後，許矩肇尚得向蔡仁傑請求46萬1,469元（計算式：000
    000-000000=461469），許映潔、許悅晨各得向蔡仁傑請求9
    萬2,713元（計算式：000000-000000=92713）、9萬2,714元
    （計算式：000000-000000=92714），李吳碧雲則已不得再
    向蔡仁傑請求。
㈥、蔡仁傑所為抵銷抗辯為有理由：      
    蔡仁傑抗辯因系爭事故受有頭部外傷及顏面骨骨折等傷害，
    前往醫院接受顏面骨骨折復位手術及牙齒固定手術，計支出
    住院費用15萬4,900元、門診費用890元，急診費用270元，
    合計支出15萬6,060元，兩造並同意按蔡仁傑、甲○○過失之
    比例加以抵銷扣除（見不爭執事項㈧），則依甲○○應負60%之
    過失比例計算，蔡仁傑得主張抵銷之金額9萬3,636元（1560
    60元*0.6＝93636元）。又許矩肇、許映潔、許悅晨為甲○○之
    第一順位繼承人，依3人分擔結果，每人應抵銷扣減之金額
    應為3萬1,212元，經兩相抵銷扣減之結果，蔡仁傑應賠償許
    矩肇、許映潔、許悅晨之金額依序為43萬0,257元（計算式
    ：000000-00000=430257）、6萬1,501元（計算式：00000-0
    0000=61501）、6萬1,502元（計算式：00000-00000=61502
    ）。
七、綜上所述，許矩肇、許映潔、許悅晨依民法第184條第1項前
    段、第191條之2、第192條、第194條規定，請求蔡仁傑給付
    許矩肇43萬0,257元，給付許映潔6萬1,501元、給付許悅晨6
    萬1,502元，及均自起訴狀繕本送達翌日（即107年11月9日
    ）起至清償日止，按年息百分之5計算之利息，為有理由，
    應予准許；逾此部分之請求，為無理由，不應准許。原審就
    上開應准許部分，判命蔡仁傑如數給付，並分別諭知兩造供
    擔保後，得、免假執行，核無不合，蔡仁傑上訴意旨指摘原
    判決此部分不當，求予廢棄改判，為無理由，應駁回此部分
    之上訴。至於上開不應准許部分，其中原判決命蔡仁傑給付
    許矩肇之金額逾43萬0,257元本息部分，尚有未合，蔡仁傑
    指摘原判決此部分不當，求為廢棄，為有理由，爰由本院改
    判如主文第二項所示。另其他不應准許部分，原判決為許矩
    肇等4人敗訴之諭知，並駁回其此部分假執行之聲請，核無
    不合，許矩肇等4人上訴意旨指摘原判決此部分不當，求予
    廢棄改判，並無理由，應駁回其上訴。
八、本件事證已臻明確，兩造其餘攻擊防禦方法及所提證據，經
    本院審酌後，認均不足以影響判決之結果，爰不逐一詳予論
    駁，併此敘明。
九、據上論結，本件許矩肇等4人之上訴為無理由，蔡仁傑之上
    訴為一部有理由、一部無理由，判決如主文。
中　　華　　民　　國　　110 　年　　11　　月　　17　　日
                  民事第二庭    審判長法　官  楊國精
　　　　　　　　　　　      　　　　　法　官  陳正禧
　　　　　　　　　　　      　　　　　法　官  李立傑
正本係照原本作成。
許矩肇等4人得上訴。
如不服本判決，應於收受送達後二十日內向本院提出上訴書狀，
其未表明上訴理由者，應於提出上訴後二十日內向本院補提理由
書狀（均須按他造當事人之人數附繕本）。因疫情而遲誤不變期
間，得向法院聲請回復原狀。
上訴時應提出委任律師或具有律師資格之人之委任狀。委任有律
師資格者，另應附具律師資格證書及釋明委任人與受任人有民事
訴訟法第四百六十六條之一第一項但書或第二項所定關係之釋明
文書影本。如委任律師提起上訴者，應一併繳納上訴裁判費。
                                      書記官  李欣憲
中　　華　　民　　國　　110 　年　　11　　月　　17　　日